【裁判字號】    91,上,289
【裁判日期】    921008
【裁判案由】    返還價金
【裁判全文】
臺灣高等法院臺中分院民事判決  九十一年度上字第二八九號
      上  訴  人  己○○
                  送達代收人.
      法定代理人  乙○○
      被  上訴人  丁○○
當事人間請求返還價金事件，上訴人對於民國九十一年七月十日臺灣臺中地方法院八
十八年度訴字第一九四九號第一審判決提起上訴，本院於九十一年九月二十四日言詞
辯論終結，判決如下：
上訴駁回。
第二審訴訟費用由上訴人負擔。
甲、上訴人方面：
一、聲明：
    （一）、原判決廢棄。
    （二）、被上訴人陸章銓應給付上訴人新台幣（下同）一百二十五萬元，被上訴
            人中邑產業開發股份有限公司（以下簡稱中邑公司）應給付上訴人二百
            零六萬九千八百元，及均自訴狀繕本送達翌日起至清償日止，按年息百
            分之五計算之利息。
    （三）、第一、二審訴訟費用，均由被上訴人連帶負擔。
    （四）、願供擔保，請准宣告假執行。
二、陳述：除與原判決記載相同者，茲引用之外，補稱：
    （一）、按上訴人主張本案之地基施工，被上訴人中邑公司之施工作法竟用沙拉
            油桶充作地基，而非使用合法級配，嚴重影響結構安全，蓋因使用空心
            沙拉油桶與合法級配之耐壓力有極大之差距，且沙拉油桶與混凝土之密
            合度，實不如混凝土與級配間，則因負重之結果（指一樓地層樓板以上
            之建築重量），將隨時間而極有可能產生諸多重大瑕疵，此亦應係本案
            建築物之隔間牆壁底部侵蝕毀壞，甚至漏空等狀況發生之原因，被上訴
            人中邑公司施用大量沙拉油桶作為承受建物重量之地基，如何得謂依法
            施工而無嚴重瑕疵？此對居住安全顯已發生重大影響，故上訴人據此解
            除契約，應屬合法。原判決認被上訴人中邑公司買受之系爭房屋係屬薔
            薇區編號Ｃ７之房屋，並非位於薔薇區Ｂ區，此觀之卷附房屋買賣預定
            契約書第一條之約定自明，是則，縱令薔薇Ｂ區建物之地基係以沙拉油
            桶填充施工，亦難據而推論系爭地基之負重力應極差，其又如何能倖而
            躲避九二一強震之摧毀而未塌陷？此衡與常情有違，是上訴人就上開有
            利己之主張，既未能提出其他積極證據以供本院參酌，自難採信，其據
            此解除契約，即非合法。然：
            (一)薔薇Ｃ區與薔薇Ｂ區○○街相隔，依一般建築慣例，地基為一體施工
              ，則薔薇Ｂ區地基以沙拉油桶填充，則薔薇Ｃ區之地基一體施工之慣
              例，當得認同為沙拉油桶填充之地基。
            (二)再者，右開施工情形，亦有證人丙○○足以證明，惠請  鈞長依法傳
              喚，以明系爭房屋地基以沙拉油桶填充之事實；事實上，依建築法第
              八條規定，所謂建築物之主要構造為「基礎」，主要樑柱、承重牆壁
              、樓地板及屋頂之構造，主要梁柱部分，以沙拉油桶代替，是屬偷工
              減料，同理，主要結構中基礎部分未使用合法級配而以沙拉油桶代替
              ，亦將造成地基不穩，則系爭房屋地基有無以沙拉油桶填充，對居住
              安全影響自屬甚大。
    （二）、本件房屋天井及牆壁部分，未依結構平面圖之設計施作：
            按上訴人主張被上訴人就天井及牆壁部分，並未依結構平面圖之設計施
            作，尤其牆壁部分位置根本完全不符，此一則會影響結構安全，再者，
            現場天井及牆壁既非依圖施作，則應非屬合法建築之一部，而屬違建，
            倘遭拆除，系爭房屋在無牆壁及天井之情形下，可堪居住？倘言尚未拆
            除，可堪使用，上訴人基於買受人之地位，實無義務接受存有天井及牆
            壁為違建之重大瑕疵房屋。原判決認系爭房屋之天井共同壁係採用保麗
            龍加鐵絲施工法，固為兩造所不爭，而堪信為真，惟觀之上述系爭房屋
            之各層平面圖，並且經過到場勘驗結果，尚難認該天井共同壁係屬系爭
            房屋之結構部分，因之，兩造既僅就系爭房屋之結構部分，於契約中約
            定採用ＲＣ結構系統，則被上訴人非結構部分之天井共同壁縱採用保麗
            龍加鐵絲施工法，亦難認與契約之約定有所未符，是上訴人主張此部分
            係屬瑕疵，尚無所據，被上訴人所辯，應堪憑採，然：
            (一)系爭房屋天井部分，依系爭房屋之建物測量成果圖上，係第二層、第
              三層、第四層及屋頂等全部樓層均有，合先敘明。
            (二)依被上訴人於前已提呈銷售廣告及房屋預定買賣契約附圖中，可知被
              上訴人所銷售之系爭房屋，關於各個樓層天井部分均有牆壁隔開，而
              實際上，被上訴人系爭房屋之結構平面圖或建物測量成果圖，均足以
              證明天井部分並無牆壁設計；復依預定房屋買賣契約之附圖，系爭房
              屋之天井部分與鄰屋間牆壁，是以“ＲＣ結構”方式出現，與附圖中
              分間牆是以磚牆方式有所不同，現被上訴人竟主張無須採用ＲＣ結構
              ，則被上訴人是以詐欺方式致上訴人對於物之性質交易上重要者，陷
              於錯誤，而為買受之意思表示，依民法第八十八條及同法第九十二條
              規定，為撤銷系爭買賣契約意思表示，洵屬合法。
            (三)原判決另指依兩造所定房屋預定買賣契約書第六條第一項約定「乙方
              得於不影響本戶房屋面積，及位置情形下，就本戶為變更設計，但不
              得違背法令，並應申請主管機關之核准」，認為被上訴人縱未依結構
              平面圖之設計施作，牆壁位置不符，只要未害及系爭房屋面積及位置
              ，自與法無違，即無違約之處云云，就此，不服理由如左：
              依房屋預定買賣契約書第五條約定「本房屋悉依主管機關核准之設
                計圖說．．．為施工建造，並以主管機關核發使用證明執照為合格
                施工標準」，則被上訴人倘未依核准圖說施工，即已違反約定，只
                有在經主管機關核准變更，始得變更設計，且該變更設計須不影響
                房屋面積及位置，從而原判決倘認未依結構平面圖施作，即已違約
                ，無從適用第六條第一項變更設計約定主張免責，然原判決竟認此
                情形並無任何違約之處，誠有誤解。
              查系爭房屋第二、三、四及屋頂層之結構平面圖，其天井部分係二
                戶共用一個天井，以上訴人買受薔薇Ｃ７區房屋而論，在結構平面
                圖觀察，天井與薔薇Ｃ８區房屋共有一個天井，其間並無分隔，倘
                依結構平面圖施作，則上訴人房屋與薔薇Ｃ８區房屋勢必形成自一
                樓起至屋頂止，在共用天井部分彼此相通，無法區隔獨立使用，而
                被上訴人在銷售時，所提出之銷售廣告、房屋預定及買賣契約附圖
                ，二邊與鄰屋相鄰部分均有牆壁分隔，並無空缺互通情形，而依常
                理，買受人買受房屋除公共設計共用得互通外，自己房屋部分，若
                與鄰屋互通則居住已無獨立性，豈會予以買受？被上訴人就此隱瞞
                ，遂在施工時未按結構平面圖施作，而其方法應係分二階段施工，
                即第一階段依結構平面圖施作後，送請主管機關審查核准無誤，取
                得使用執照，此由結構平面圖與建物測量成果圖比照相符即知，待
                取得使用執照後，再行第二階段施工，將上訴人買受系爭房屋與鄰
                屋即薔薇Ｃ８區共用天井部分，逐層自中間隔開，以符合買賣契約
                之約定。
            (四)依系爭建築物之設計及監造建築師即證人戊○○證稱「（請求訊問證
              人依結構平面圖所示，兩戶中間，二、三樓以上是天井，但為何現場
              二樓以上有保麗龍隔牆？）此應是使用執照取得之後加上去」，由此
              益證系爭房屋二樓以上牆壁是屬違建，並非合法建物。
            (五)被上訴人之共同訴訟代理人於九十二年四月十五日主張上訴人已按期
              繳交價款，對施工情形均知悉。上訴人對已按期繳交價款無異議，惟
              否認施工情形知悉之主張，被上訴人應舉證證明。
            (六)綜右所述，本件被上訴人無法依照買賣契約之約定及銷售圖之內容，
              交付隔棟牆及樓板均合法之建物予上訴人。被上訴人無法補正該不完
              全給付，則上訴人依被上訴人違反房屋預定買賣契約書第五條約定及
              依民法第八十八條及同法第九十二條及民法第二百二十七條不完全給
              付之規定，解除或撤銷本件房地買賣契約，即屬合法。
    （三）、本件系爭第六六六地號土地為買賣契約內容，此觀土地預定買賣契約書
            第一條即明，而查建造執照申請書所載，所使用基地共有第六六二－二
            、六六六、六六三－一、六六三－三、六六四－三、六六二、六六三、
            六六四－一、六六四－五等地號，其中第六六二－二、六六六、六六三
            －一、六六三－三、六六四－三等五筆土地之總面積三萬三千一百四十
            七㎡，興建一百四十六戶，應有法定空地面積為二萬六千五百二十．八
            十四㎡，準此，系爭第六六六地號土地顯然係申請建造執照時所應當設
            之法定空地，而與房屋之合法興建存有密不可分關係，被上訴人無法依
            約取得過戶予上訴人及全體住戶共有持分，即應負債務不履行責任，洵
            屬無疑。
    （四）、系爭土地第六六六地號土地，依土地預定買賣契約書第一條約定，為買
            賣標的物一部分，原判決採認被上訴人所稱，該第六六六地號土地是屬
            贅引，無非以該第六六六地號土地未在系爭房屋座落社區範圍內及被上
            訴人過戶予上訴人土地已有約五二．九三七九坪，與買賣契約約定面積
            五二．九四坪，僅有○．○○三坪差距，符合土地預定買賣契約書第一
            條關於面積誤差未達百分之二，互不找補約定，然：
            (一)關於土地預定買賣契約書第一條約定合理面積誤差互不找補約定，應
              指被上訴人依約將買賣標的物「全部」過戶後，就實際過戶面積與約
              定過戶面積比較，其增減面積在百分之二以內者互不找補，超過百分
              之二者，則依約定之平均單價即每坪五七二九一．二七元無息找補，
              此觀土地預定買賣契約書第一條約定條文即明。
            (二)本件土地買賣，原已約定包括台中市○○區○○段第六六六地號土地
              （按該土地後因分割增加第六六六之三、之四、之五、之六、之七等
              五筆土地，嗣辦理重測後，地號分別改稱為大滿段第四、三、二、十
              六、十五、十四等地號），若被上訴人陸章銓依約履行，則上訴人取
              得土地面積為五六．三六坪，而約定面積為五二．九四坪，僅增加三
              ．四二坪，即增加約百分之六．四七面積，依約百分之二增加面積互
              不找補，則上訴人只須就百分之四．四七增加面積補足差額，即上訴
              人再增加給付一三．五二○七元，而被上訴人依約無從拒絕將右開土
              地過戶予上訴人。計算式：
              第六六六地號－總面積：
                1352.02+182.82+2042.19+60.76+13.60+8.99=3660.38(m2)
              上訴人持分面積：3660.38×=11.35(m2)=3.43(P)
              已過戶上訴人面積：52.936+3.43=56.36(P)
              增加面積：56.36-52.94=3.42(P)
              增加面積在百分之二以內者為一．○六坪，超過百分之二者為二．
                三六坪。
              上訴人應補金額：2.36×57291.27=135207.39（元）
    （五）、證人戊○○於九十二年四月十五日證稱「樓柱是鋼筋混凝土構成，理論
            上不應有磚塊，磚塊不是結構材．．．」，故系爭房屋施用不是結構材
            之磚塊充填樑柱，即有危害房屋居住安全。
    （六）、查建築技術規則設計施工篇第二百六十五條規定，其土地地面上建築物
            外牆距離高度一．五公尺以上之擋土設施者，其建築物外牆與擋土牆設
            施間應有二公尺以上距離。查系爭房屋之外牆與擋土牆之距離未符二公
            尺之要求，僅有一百八十五公分，而被上訴人就此亦違反右開建築技術
            規則之規定，顯然影響系爭房屋之居住安全，洵屬無疑。
    （七）、本件房屋基地部分置放鋼筋，部分未置放鋼筋，有現場勘驗照片足憑。
    （八）、綜右二、三、四、五、六所陳，被上訴人或未依約履行，或違反建築技
            術規則，致房屋居住安全有重大影響，則上訴人違反買賣契約及民法第
            二百二十七條不完全給付規定，解除本件房地買賣契約，請求返還已繳
            價金，即屬正當權利之行使。
三、證據：除援用原審所提出之證據外，補提出：建物測量成果圖、結構平面圖、建
    造執照申請書、地籍圖謄本等件影本各乙份、照片七張為證；並聲請傳訊證人丙
    ○○、洪宗賢、楊聰淮、羅炳榮、何萬財、林慶富、于正等人，及履勘現場暨訊
    問證人即建築師戊○○。
乙、被上訴人方面：
一、聲明：
    （一）、上訴駁回。
    （二）、如受不利之判決，被上訴人願供擔保，請准宣告免予假執行。
    （三）、訴訟費用由上訴人負擔。
二、陳述：除與原判決記載相同者，茲引用之外，補稱：
    （一）、上訴人主張本案之地基施工，被上訴人中邑公司竟用沙拉油桶充作地基
            而非使用合法級配，嚴重影響結構安全，將隨時間而極有可能產生重大
            瑕疵等語，上訴人並未舉證以實其說，為個人主觀之推測，亦如原判決
            所述，縱令係以沙拉油桶充作地基，其地基之負重力應極差，又如何躲
            避九二一強震之摧殘而未塌陷，亦與常情有違，薔薇Ｂ區地基本非以沙
            拉油桶充作，更不能以地基一體施工之慣例，而推測薔薇Ｃ區地區亦是
            沙拉油桶填充，果如上訴人主張施工慣例之思維，天星國家別墅經九二
            一地震後，應無倖存房屋，事實上，別墅區所屬房屋，並無地基結構上
            之問題，更未隨著時間而產生重大瑕疵，且上訴人房屋座落之基地，經
            現場鑽孔結果，並無沙拉油桶之存在，當無安全上之問題。
    （二）、依建築法第八條所規定：本法所稱稱建築物之主要構造，為基礎、主要
            樑柱、承重牆壁、樓地板及屋頂之構造。本件兩戶之間為天井，並無牆
            壁就無承重牆壁存在，所以共同壁設計上，即非主要構造，因此共同壁
            以保力龍加鐵絲施工，當無安全上問題，施作共同壁，既不影響房屋面
            積及位置，即符合契約書第六條第一項之約定，又不影響房屋之結構，
            當無違背法令之問題。本件共同壁係以保力龍覆加鐵絲及水泥沙漿之施
            工法，又稱鐵壁，具有防火、隔音、永久耐用等功能，是否對防火效果
            形成負面影響，應由上訴人負舉證之責任。
    （三）、上訴人所買受之系爭房屋，並未使用第六六六地號土地，且系爭房屋是
            山坡地，已取得地主之使用同意書，系爭第六六六地號土地雖列於契約
            書上，縱使未過戶與上訴人，對於上訴人之使用、買受之面積均無影響
            。
    （四）、上訴人主張系爭房屋施用不是結構材之磚塊充填樑柱，即有危害房屋居
            住安全，上訴人所指樑柱部分，是以磚塊作修補，整根樑柱經現場鑽孔
            勘驗，均是鋼筋水泥，當無居住之危險。
    （五）、關於本件是否房屋基地部分置放鋼筋，部分未置放鋼筋，因系爭建地係
            坡地，各戶地面層均有落差，對於結構之施工工法，各處工地不同，系
            爭房屋係高程差配合現場道路進行施工，地面層編號二處，鋼筋應在底
            層。
三、證據：除援用原審所提出之證據外，補提出鐵壁說明書影本一份為證。
丙、本院依上訴人之聲請，履勘現場及訊問證人即建築師戊○○、證人丙○○。
      理      由
甲、程序方面：
一、查中本建設股份有限公司（以下簡稱中本公司）因與中邑公司合併而消滅，則其
    權利義務依公司法第三百十九條準用同法第七十五條之規定，即應由合併後存續
    之中邑公司承受，此有經濟部八十五年十一月十八日經（85）商字第一一七一○
    ○、一一八五四三號函各一份附卷可參，而本件上訴人於原審之起訴狀雖誤載被
    告為中本公司，惟經被上訴人陳明上情後，上訴人已於八十八年八月十八日言詞
    辯論時當庭更正被上訴人為中邑公司，核無不合，先予敘明。
二、被上訴人之法定代理人於訴繫屬中，由陸章銓陸續變更為陸文玲、陸文傑、乙○
    ○，有該公司之變更登記表影本在卷可憑，而乙○○業於九十二年三月十四日具
    狀聲明承受訴訟，被上訴人並於同日另出具民事委任狀委任許嘉昇律師為訴訟代
    理人（見本院卷第九十八頁至第一○○頁），核無不合，事涉程序，合先敘明。
    至被上訴人中邑公司於原審審理時，其法定代理人變更，未另出具委任狀委任訴
    訟代理人，並由原訴訟代理人林開福律師具狀聲明承受訴訟，固有未妥，惟依民
    事訴訟法第一百七十三條之規定，其訴訟程序並不當然停止，即被上訴人之共同
    訴訟代理人許嘉昇律師於本院審理時亦表示同意補正該瑕疵，此對兩造之攻擊防
    禦並無影響（見本院卷第七十一、一一八頁），從而上訴人認為本件訴訟程序有
    重大瑕疵，請求廢棄發回原審，尚有未洽，自難准許，附此敘明。
三、上訴人於原審起訴時，固有先位聲明與備位聲明之分，但嗣於原審審理時，已表
    明撤回備位聲明部分（見原審卷第七十頁），則該部分即因撤回而終結，併予敘
    明。
四、按當事人在第二審為訴之追加，非經他造同意不得為之，固為民事訴訟法第四百
    四十六條第一項前段所明定，但依同法第四百六十三條準用同法第二百五十五條
    第二項之規定，一經他造於此項訴之追加，無異議而為本案之言詞辯論後，即應
    視為同意追加，不得於再開言詞辯論程序或更審程序再事爭執，最高法院八十九
    年度台抗字第一三三號著有裁定要旨足資參照。經查本件上訴人本係主張解除契
    約回復原狀請求權，嗣於本院審理時再主張本於民法第八十八條及同法第九十二
    條之規定撤銷系爭買賣契約意思表示（見本院卷第四十三頁），並認係屬於選擇
    權競合，當屬訴之追加，惟因被上訴人對此並無異議而為本案之言詞辯論，自應
    視為同意追加，亦此敘明。
乙、實體方面：
一、本件上訴人主張：(一)其於八十四年四月一日，承購被上訴人中邑公司興建之「天
    星國家別墅」薔薇區編號Ｃ七房屋一棟及其土地持分，約定土地及房屋價金分別
    為三百零三萬三千元及二百七十六萬七千元，合計五百八十萬元。詎該買賣房地
    交屋時，發現被上訴人並未依約將六六二、六六二－二、六六二－一三三、六六
    二－二○九、六六四－七、六六六等地號土地共六筆，使用分區屬風景區以外之
    土地移轉登記予上訴人與其他承購戶共有，且該六六六地號土地上，尚存本金最
    高限額七千二百萬元之抵押權未塗銷，則被上訴人陸章銓自應負權利瑕疵擔保責
    任，爰依民法第三百五十三條之規定，依關於債務不履行之規定，解除本件房地
    買賣契約。(二)系爭房屋亦未按圖施工，致生如附表所列之瑕疵，經上訴人分別以
    中壢郵局第一四○八及一三一三號存證信函要求補正瑕疵，並於八十七年十月二
    十二日再委請律師發函催告，仍未獲修補瑕疵，被上訴人已陷於不完全給付，而
    該房屋坐落於山坡地，上訴人購屋後，旋即為台中市政府公告為危險山坡地、不
    適宜居住地區，且系爭房屋所採用之混凝土強度不足，致生房屋牆壁有龜裂現象
    ，已足影響房屋結構之安全性，如遇豪雨、強震，恐造成重大之損害而危及上訴
    人之身家安全，此均係物應具備之價值、品質、效用之不備，且屬無從補正之瑕
    疵；再者，系爭房屋於八十七年四月間，為台中市政府委託土木技師公會實地考
    察報告指出係屬Ｂ級，特徵為擋土牆移動、崩裂，必須再做安全評估與鑑測，顯
    然結構品質不符兩造所訂契約附件三「建材與設備」第一項之約定，該房屋無法
    防震，應屬顯然，且其未採用ＲＣ結構，在棟與棟隔間牆竟施用保麗龍加鐵絲網
    ，明顯違反契約，且屬情節重大，影響安全。(三)系爭房屋亦尚存有天井及牆壁部
    分，並未依結構平面圖之設計施作，而屬違建，並影響結構安全，及施工成果未
    符結構設計圖、地基級配使用沙拉油桶填空，均影響結構安全，與二旁屋之隔間
    牆位置與設計圖不符等瑕疵，且本案之擋土牆於施工時，亦遭被上訴人中邑公司
    恣意挖掘破壞，以補足興建房屋面積之不足。是被上訴人既違反本件房地買賣契
    約之約定，又空言否認上開瑕疵，拒絕擔保，而應負物之瑕疵及權利瑕疵擔保責
    任，則上訴人自得依民法第三百五十九條、第三百五十三條之規定解除契約，並
    得依不完全給付之規定，類推適用同法第二百五十四條之規定解除本件買賣契約
    ，而依同法第二百五十九條第一款規定，請求被上訴人返還已受領之價金三百三
    十一萬九千八百元。(四)系爭房屋天井部分，依系爭房屋之建物測量成果圖上，係
    第二層、第三層、第四層及屋頂等全部樓層均有，依被上訴人提呈銷售廣告及房
    屋預定買賣契約附圖中，可知被上訴人所銷售之系爭房屋，關於各個樓層天井部
    分均有牆壁隔開，而實際上，被上訴人系爭房屋之結構平面圖或建物測量成果圖
    ，均足以證明天井部分並無牆壁設計；復依預定房屋買賣契約之附圖，系爭房屋
    之天井部分與鄰屋間牆壁，是以ＲＣ結構方式出現，與附圖中分間牆是以磚牆方
    式有所不同，現被上訴人竟主張無須採用ＲＣ結構，則被上訴人是以詐欺方式致
    上訴人對於物之性質交易上重要者，陷於錯誤，而為買受之意思表示，依民法第
    八十八條、第九十二條規定，上訴人為撤銷系爭買賣契約意思表示，洵屬合法。
    (五)本件房屋基地部分置放鋼筋，部分未置放鋼筋。(六)綜右所述，本件被上訴人無
    法依照買賣契約之約定及銷售圖之內容，交付隔棟牆及樓板均合法之建物予上訴
    人。被上訴人無法補正該不完全給付，則上訴人依被上訴人違反房屋預定買賣契
    約書第五條約定及依民法第八十八條、第九十二條及民法第二百二十七條不完全
    給付之規定，解除或撤銷本件房地買賣契約，即屬合法，爰求為判決如訴之聲明
    。
二、本件被上訴人對於上訴人主張於八十四年四月一日向被上訴人中邑公司購買系爭
    房屋，並向被上訴人陸章銓買受該房屋坐落之基地，雙方約定房屋及土地價金分
    別為二百七十六萬七千元及三百零三萬三千元，合計五百八十萬元，惟被上訴人
    迄未將系爭第六六六地號土地之所有權移轉予上訴人，及系爭房屋之天井共同壁
    ，係採用保麗龍加鐵絲施工法等事實，固不加爭執，但以：(一)以兩造所簽土地預
    定買賣契約書第一條約定之買賣標的物，其中六六二－二、六六二－一三三、六
    六二－二○九、六六四－七等地號土地，早於八十六年八月十四日即移轉登記予
    上訴人共有，而六六二－一二○地號土地，則移轉予上訴人單獨所有，且由土地
    所有權狀可知，被上訴人已移轉五二．九三六坪之土地予上訴人，較之契約所約
    定給付面積五二．九四坪，僅減少○．○○四坪，顯在互不找補之百分之二誤差
    範圍內。至該買賣契約第一條所載之六六六地號土地，純係贅引，此由無該筆土
    地，上訴人所取得之土地面積仍與契約所載者相符，且該六六六號土地並非在整
    個社區土地內，而係在其外緣，系爭房地距該六六六地號土地甚遠，上訴人有否
    持分該六六六號土地，並不會影響其對整個社區（尤其公共設施）之使用，故被
    上訴人並無違約情事，上訴人執此謂被上訴人應負權利瑕疵擔保責任，顯屬無據
    。(二)被上訴人否認系爭房屋有如附表編號３至編號１０所示之瑕疵，上訴人依法應
    負舉證責任。至編號１之「四樓應為天井，但蓋為斜頂」部分，係應上訴人之請
    求，免費為上訴人施作，並非瑕疵；又編號２之「天井共同壁竟用保麗龍加鐵絲
    施工法，而非採用ＲＣ結構系統」部分，因兩造所簽合約內並無約定共同壁之施
    作須用ＲＣ結構系統，且上訴人所述棟與棟間之天井共同壁，其性質僅屬「隔屏
    」，而非系爭房屋之結構，而就隔屏採用之保麗龍加鐵絲之施工法，乃符合ＣＮ
    Ｓ之施工法，並無何影響安全可言，此由系爭建物能取得使用執照即可為證，自
    不得謂為瑕疵，且上訴人既已自承迄今仍未交屋，自亦無所謂不完全給付之問題
    。(三)上訴人所指「天星國家別墅」遭台中市政府委託土木技師公會實地考察被列
    為Ｂ級部分，該所謂之「考察報告」縱屬存在，亦不過為目測之結果，並無何參
    考價值可言。又「天星國家別墅」縱被列為Ｂ級，亦僅係指「現況發現局部或部
    份設施有缺失（瑕疵），建議住戶可考慮委請相關專業技師辦理安全檢測及改善
    處理」，建議進行安全評估並加強監測而已，並非表示有任何不適宜居住之安全
    上之危險。況「天星國家公園別墅」經評定為Ｂ級後，被上訴人中邑公司已依台
    中市政府工務局山坡地審查小組之建議，陸續施工將應改善部分進行補強工作，
    已完成安全檢測及改善處理，則本件自無上訴人所稱為危險山坡地，不適宜居住
    地區可言。(四)上訴人謂被上訴人中邑公司以沙拉油桶充作地基，並謂因發覺興建
    房屋面積不足，為補足契約面積，乃向後（即擋土牆）方向施作，而破壞擋土牆
    云云，均非事實，上訴人就此應負舉證之責。(五)是上訴人主張被上訴人應負物之
    瑕疵擔保責任，並據以解除本件買賣契約，自非有理。退萬步言，倘鈞院認上訴
    人之解約主張為有理由（被上訴人否認之），則依民法第二百五十九條及二百六
    十一條之規定，爰為同時履行之抗辯，即上訴人應於被上訴人返還買賣價金之同
    時，將系爭買賣標的土地之所有權移轉登記為被上訴人所有，始符法旨等語資為
    抗辯。
三、兩造不爭執之事實：被上訴人對於上訴人主張於八十四年四月一日向被上訴人中
    邑公司購買系爭房屋，並向被上訴人陸章銓買受該房屋坐落之基地，雙方約定房
    屋及土地價金分別為二百七十六萬七千元及三百零三萬三千元，合計五百八十萬
    元，惟被上訴人迄未將系爭第六六六地號土地之所有權移轉予上訴人，及系爭房
    屋之天井共同壁，係採用保麗龍加鐵絲施工法，系爭房屋迄未交屋等事實，並不
    加爭執，復有上訴人提出之土地及房屋預定買賣契約書影本各一份在卷可憑，並
    據本院依上訴人之聲請履勘現場及訊問證人即建築師戊○○證述屬實，有勘驗筆
    錄存卷可參，是此部分之事實，自堪信為真實。
四、當事人爭點的論斷：
    （一）、按解釋當事人之契約，應以當事人立約當時之真意為準，而真意何在，
            又應以過去事實及其他一切證據資料為斷定之標準，不能拘泥文字致失
            真意，最高法院三十九年度臺上字第一○五三號著有判例要旨可資參照
            。
            (一)據卷附上訴人與被上訴人陸章銓所簽訂之土地預定買賣契約書第一條
              記載：「土地坐落台中市○○區○○段第六六二、六六二－二、六六
              二－一三三、六六二－二○九、六六四－七、六六六、六六二－一二
              ○等地號之土地共七筆，面積五二點九四坪，使用區分屬風景區，其
              持分權利範圍及面積以地政機關登記為準，雙方均無異議。而其面積
              差額未達百分之二，雙方均無異議，互不找補．．．」等情觀之，該
              條文所定買賣標的固載明係該六六二、六六二－二、六六二－一三三
              、六六二－二○九、六六四－七、六六六、六六二－一二○地號等七
              筆土地，惟參酌卷附上訴人與被上訴人中邑公司所訂買賣預定契約書
              第一條第一項定明：「房屋坐落台中市○○區○○段第六六二、六六
              二－二、六六二－一三三、六六二－二○九、六六四－七、六六六、
              六六二－一二○等地號共七筆土地上．．．即本社區第薔薇區編號Ｃ
              七房屋一棟，總坪數：五○點三○坪」之文義，足見兩造訂立本件土
              地、房屋買賣契約當時之真意，係在於買賣系爭房屋及該房屋所坐落
              社區範圍內之土地，俾使上訴人能取得系爭房屋及房屋坐落基地之所
              有權，而得使用社區範圍內之公共設施，發揮該屋之效用，應無庸疑
              。再者，證人即建築師戊○○於本院亦證稱：「六六六地號的土地面
              積很大，可能有一點點土地會納入建築基地上，所以申請時預先寫上
              去，但實際上並未在建築基地上」、「經我查證結果，地號六六六土
              地有一部分是既成道路，所以並未列入建築基地中，六六六地號土地
              現仍為既成道路，現狀並未改變」、「申請時只要有納入即列出，但
              是事後建商與地主如何分配，不是申請時預先規劃的」、「依照建築
              技術，申請時是就即將使用的土地地號先寫上，與實際使用之面積可
              能不同」等語（見本院卷第一六一－一六三頁），因此，被上訴人抗
              辯稱上訴人所買受之系爭房屋，並未使用第六六六地號土地，且系爭
              房屋是山坡地，已取得地主之使用同意書，系爭第六六六地號土地雖
              列於契約書上，縱使未過戶與上訴人，對於上訴人之使用、買受之面
              積均無影響乙節，尚可採信。
            (二)被上訴人陸章銓於八十六年八月十四日，即將前揭六六二、六六二－
              一三三、六六二－二○九地號土地，面積分別為一八八九七、六九九
              、二六二九平方公尺，應有部分均為一百萬分之三四七二，及六六二
              －二地號土地面積五六○平方公尺、應有部分為一百萬分之三一○○
              ，六六四－七地號土地面積三一六平方公尺、應有部分為一百萬分之
              三四七三，暨六六二－一二○地號土地面積九十五平方公尺，所有權
              全部，移轉登記予上訴人乙節，為上訴人所不爭執（見本院卷第八十
              頁），並有被上訴人提出該等土地所有權狀影本六份附卷可稽，是上
              訴人主張被上訴人於本件買賣房地交屋時，未依約將六六二、六六二
              －二、六六二－一三三、六六二－二○九及六六四－七等地號土地所
              有權移轉予上訴人及其他承購戶共有云云，即有未合而無足取，自不
              待多言。再依被上訴人陸章銓所移轉予上訴人所有之上開六筆土地面
              積核算結果，上訴人取得該等土地面積約為一七四點九九八六六平方
              公尺，亦即約為五二點九三七坪（計算方式：174．99866× 0．3025
              ＝52．937094），核與前揭土地預定買賣契約書第一條約定被上訴人
              陸章銓所應給付之面積五二點九四坪，僅差約○．○○三坪之微，亦
              在面積差額未達百分之二，雙方均無異議，互不找補之範圍內，再徵
              諸證人戊○○前開證述，益徵上訴人與被上訴人陸章銓所訂上開土地
              買賣契約第一條，雖將該六六六地號土地亦記載為買賣之標的，然伊
              等立約時之真意，應無非將該六六六地號土地之所有權移轉予上訴人
              不可之合意，當可認定，則上訴人主張依該買賣契約之約定，認該六
              六六地號亦屬買賣標的，認被上訴人陸章銓負有將該土地上所存之最
              高限額七千二百萬元之抵押權予以塗銷，而為無負擔所有權移轉之義
              務乙節，尚難憑信。
            (三)至上訴人固主張系爭第六六六地號土地，依土地預定買賣契約書第一
              條約定，為買賣標的物一部分，關於土地預定買賣契約書第一條約定
              合理面積誤差互不找補約定，應指被上訴人陸章銓依約將買賣標的物
              「全部」過戶後，就實際過戶面積與約定過戶面積比較，其增減面積
              在百分之二以內者互不找補，超過百分之二者，則依約定之平均單價
              即每坪五七二九一．二七元無息找補，此觀土地預定買賣契約書第一
              條約定條文即明；本件土地買賣，原已約定包括台中市○○區○○段
              第六六六地號土地（按該土地後因分割增加第六六六之三、之四、之
              五、之六、之七等五筆土地，嗣辦理重測後，地號分別改稱為大滿段
              第四、三、二、十六、十五、十四等地號），若被上訴人陸章銓依約
              履行，則上訴人取得土地面積為五六．三六坪，而約定面積為五二．
              九四坪，僅增加三．四二坪，即增加約百分之六．四七面積，依約百
              分之二增加面積互不找補，則上訴人只須就百分之四．四七增加面積
              補足差額，即上訴人再增加給付一三．五二○七元，而被上訴人依約
              無從拒絕將右開土地過戶予上訴人云云。惟如上所述，上訴人所買受
              之系爭房屋，並未使用第六六六地號土地，且系爭房屋是山坡地，已
              取得地主之使用同意書，系爭第六六六地號土地雖列於契約書上，縱
              使未過戶與上訴，對於上訴人之使用、買受之面積均無影響；再者，
              被上訴人陸章銓於八十六年八月十四日，即將前揭六六二、六六二－
              一三三、六六二－二○九地號土地，面積分別為一八八九七、六九九
              、二六二九平方公尺，應有部分均為一百萬分之三四七二，及六六二
              －二地號土地面積五六○平方公尺、應有部分為一百萬分之三一○○
              ，六六四－七地號土地面積三一六平方公尺、應有部分為一百萬分之
              三四七三，暨六六二－一二○地號土地面積九十五平方公尺，所有權
              全部，移轉登記予上訴人，上訴人取得該等土地面積約為一七四點九
              九八六六平方公尺，亦即約為五二點九三七坪，核與前揭土地預定買
              賣契約書第一條約定被上訴人陸章銓所應給付之面積五二點九四坪，
              僅差約○．○○三坪之微，在面積差額未達百分之二，雙方均無異議
              ，互不找補之範圍內，再徵諸兩造訂立本件土地、房屋買賣契約當時
              之真意，係在於買賣系爭房屋及該房屋所坐落社區範圍內之土地，俾
              使上訴人能取得系爭房屋及房屋坐落基地之所有權，而得使用社區範
              圍內之公共設施，發揮該屋之效用等情，應足認被上訴人陸章銓已依
              債務本旨而為履行，是上訴人此部分之主張，尚非有據。至上訴人另
              聲請本院傳訊證人洪宗賢、楊聰淮、羅炳榮、何萬財、林慶富、于正
              等人，本院認無必要，併予敘明。
    （二）、按當事人主張有利於己之事實者，就其事實有舉證之責任，民事訴訟法
            第二百七十七條前段定有明文。
            (一)上訴人雖主張系爭房屋坐落之山坡地，於買賣契約成立後，旋為台中
              市政府公告為危險山坡地、不適宜居住地區，擋土牆有移動、崩裂情
              形，且該房屋所採用之混凝土強度不足，致生房屋牆壁有龜裂現象，
              已足影響房屋結構之安全性，如遇豪雨、強震，恐造成重大之損害而
              危及上訴人之身家安全等情，惟既為被上訴人所否認，則依舉證責任
              分配之原則，上訴人即應就上開有利於己之事實，先負舉證之責任，
              自不待言。然查上訴人就此部分之主張，除提出剪報資料為證外，並
              未提出其他積極之證據以實其說，且經原審囑託台灣省結構工程技師
              公會予以鑑定，而就現場取樣並做試體抗壓試驗結果，發現依混凝土
              鑽心試驗報告書，知該試體之平均抗壓強度為３９１ＫＧ／ＣＭ，其
              中最小之抗壓強度為３８３ＫＧ／ＣＭ，兩者均大於設計強度（２１
              ０ＫＧ／ＣＭ），符合建築技術規則建築構造篇第三百五十二條之規
              定，認屬合格；至於擋土牆部分，經查核「預力地錨計算書」，其所
              採用之係數及設計方法，尚符合國內一般工程慣例，有台灣省結構工
              程技師公會鑑定報告書附卷可憑，縱該鑑定書曾提及未查核就「預力
              地錨計算書」之施工成果，惟參諸系爭房屋歷經九二一大地震後，其
              結構體及擋土牆並未因而坍塌崩毀等情研判，實難認系爭房屋之混凝
              土強度不足而無法抗壓強震，是上訴人前揭主張，尚難憑採。
            (二)按物之瑕疵擔保請求權，依民法第三百五十四條之規定，原則上於危
              險移轉時始成立，在危險移轉前，關於標的物得適用一般規定，就給
              付不能、給付遲延等均有適用，蓋因出賣人有給付無瑕疵物之義務，
              買受人有拒絕受領瑕疵物，而主張一般債權法之權利。惟於瑕疵之除
              去迄於危險移轉時已為不能，或出賣人已確定的為拒絕時，買受人例
              外的於危險移轉前，亦得主張瑕疵擔保請求權。查本件上訴人雖另主
              張系爭房屋於八十七年四月間，為台中市政府委託土木技師公會實地
              考察報告指出係屬Ｂ級，特徵為擋土牆移動、崩裂，必須再做安全評
              估與鑑測，顯然結構品質不符兩造所訂契約附件三「建材與設備」第
              一項之約定，足見系爭房屋無法防震等情，並提出剪報四份為證。惟
              被上訴人抗辯稱：該「考察報告」縱屬存在，依上訴人檢附之媒體報
              導，亦不過為目測之結果，應無何參考價值可言，況「天星國家別墅
              」縱被列為Ｂ級，亦僅係指「現況發現局部或部份設施有缺失（瑕疵
              ），建議住戶可考慮委請相關專業技師辦理安全檢測及改善處理」，
              建議進行安全評估並加強監測而已，並非表示有任何安全上之危險；
              且「天星國家公園別墅」經評定為Ｂ級後，被上訴人中邑公司已依台
              中市政府工務局山坡地審查小組之建議，陸續施工將應改善部分進行
              補強工作，已完成安全檢測及改善處理，則本件自無上訴人所稱為危
              險山坡地，不適宜居住地區可言等語。經查台中市政府確於八十七年
              度委託台灣省土木技師公會，辦理「天星國家別墅」山坡地住宅社區
              安全檢查，並將該社區評定等級為Ｂ級，即指「現況發現局部或部份
              設施有缺失（瑕疵），建議住戶可考慮委請相關專業技師辦理安全檢
              測及改善處理」等情，已經原審向台中市政府函查明確，並有該府九
              十年五月十八日九十府工管字第六四二三六號函及其檢附之山坡地安
              全檢查報告服務書一份可參，而該份報告服務書並敘及處理情形為：
              監測計劃缺乏相關數據，請提供並簽證；儘速提供整治分析評估
              報告；社區西南側水溝變形、龜裂、輕微崩落，放置監測儀器及護
              坡植栽設施計劃，建請提供，此外，再參酌服務書內所檢附之照片說
              明，依此研判，前揭檢查報告所謂「天星國家別墅」局部或部分設施
              有缺失（瑕疵）應係指擋土構造物、監測系統、噴凝土排水孔不足及
              堵塞、缺乏截水溝，縱橫向排水、截水溝龜裂，彎曲突出、水溝下陷
              變形、道路側溝底龜裂剝落等情形，惟因該等瑕疵並非有關系爭房屋
              之結構部分，至為灼然，而上訴人與被上訴人中邑公司所訂定房屋買
              賣契約附件三建材與設備第一項，又僅係就結構部分約定「．．．採
              用ＲＣ結構系統，具備防火、防颱、防震、防水，隔熱之最佳功能，
              品質安全符合國家ＣＮＳ標準．．．」，故上訴人主張「天星國家別
              墅」社區上開經評定為Ｂ級之結果，係屬結構品質違反前述約定，容
              有誤會。然系爭房屋所在之「天星國家別墅」社區既有上揭瑕疵，則
              上訴人得否於系爭房屋交屋前，主張物之瑕疵擔保請求權，揆之前開
              說明，自端視該瑕疵得否除去及被上訴人是否拒絕擔保而定。查前開
              報告服務書既就「天星國家別墅」社區安全檢查結果敘明處理情形，
              已如上述，則上開瑕疵應係可以補正除去，此再佐以該服務書內之照
              片說明，其中編號十及十二之照片說明註記「未改善」，又編號十五
              、十七之照片則分別為改善編號十三、十四及編號十六照片（均攝於
              八十七年三月九日）所示情形，而攝於八十七年十二月二十二日之近
              況照片等情，復參酌被上訴人亦自承已依台中市政府工務局山坡地審
              查小組之建議，陸續施工將應改善部分進行補強工作，並提出照片二
              十四張為憑，足見該等瑕疵之除去並非不能，且被上訴人亦無拒絕擔
              保情事，要可認定。
            (三)上訴人雖另主張本案之地基施工，其接獲被上訴人中邑公司之施工作
              法，竟用沙拉油桶充作地基，而非使用合法級配，嚴重影響結構及居
              住安全，此亦應係本案建物之隔間牆壁底部侵蝕毀壞，甚至漏空等狀
              況發生之原因云云；惟查上訴人向被上訴人中邑公司買受之系爭房屋
              ，係屬薔薇區編號Ｃ７之房屋，並非位於薔薇Ｂ區，此觀之卷附房屋
              買賣預定契約書第一條之約定自明，是則，縱令薔薇Ｂ區建物之地基
              係以沙拉油桶填充施工，亦難據而推論系爭房屋之地基亦係以沙拉油
              桶充作地基，自不待言；再者，本院依上訴人之聲請實地勘測結果，
              並未有以沙拉油桶填充，亦有勘驗筆錄在卷可憑（見本院卷第一二六
              、一二七頁），是上訴人此部分之主張，即非真實，自不待論。至上
              訴人聲請傳訊之證人丙○○於本院所述，尚不能憑為上訴人有利之認
              定，自不待言。上訴人又主張本案之擋土牆於施工時，被上訴人因發
              覺興建房屋面積不足，為補足契約面積，故向後（即擋土牆）方向施
              作，因此，屋後擋土牆與建物後壁之間距不足，與規定不符乙節，業
              據證人戊○○到場證稱系爭建物是於八十三、四年間施工的，當時尚
              無相關規定，山坡地建築規範是於八十八年以後才頒定的等語在卷（
              見本院卷第一○八頁），是此部分尚不得指為系爭契約之瑕疵，自屬
              當然。
            (四)上訴人主張系爭房屋未按圖施工，致存有如附表所列之瑕疵，經催告
              修補，迄未依約補正完成，被上訴人已陷於不完全給付乙節，經查：
              被上訴人固不爭執有附表編號一所示「四樓應為天井，但蓋為斜頂
                」情事，惟辯稱係應上訴人要求，免費為上訴人施作，上訴人反指
                為瑕疵，並無所據云云。然觀之卷附上訴人與被上訴人中邑公司所
                訂房屋預定買賣契約書附件六後所檢附之系爭房屋各層平面圖，其
                中四層平面圖顯示四樓確應為天井之設計，是兩造既約定四樓應為
                天井，而現況卻蓋為斜頂，則被上訴人中邑公司就其抗辯此乃應上
                訴人要求所為等情，揆諸首揭民事訴訟法第二百七十七條之規定，
                自應負舉證之責，惟其僅空言否認，而未舉證以實其說，自無足取
                ，則上訴人主張系爭房屋有如附表編號一所示之瑕疵，自堪採信。
              被上訴人中邑公司就如附表編號二所示「天井共同壁用保麗龍加鐵
                絲施工法，而非採用ＲＣ結構系統」情形，雖不加否認，惟抗辯棟
                與棟間之天井共同壁，其性質僅屬「隔屏」，而非系爭房屋之結構
                ，兩造所簽合約內並無約定共同壁之施作須用ＲＣ結構系統，且就
                隔屏採用之保麗龍加鐵絲之施工法，乃符合ＣＮＳ之施工法，故上
                訴人要求被上訴人中邑公司須用ＲＣ結構系統，亦無所據等語。經
                查系爭房屋之天井共同壁係採用保麗龍加鐵絲施工法，固為兩造所
                不爭執而堪以採信，惟觀之上述系爭房屋之各層平面圖，並經本院
                到場勘驗結果，尚難認該天井共同壁係屬系爭房屋之結構部分，因
                之，兩造既僅就系爭房屋之結構部分於契約中約定須採用ＲＣ結構
                系統，則被上訴人中邑公司就非結構部分之天井共同壁，縱採用保
                麗龍加鐵絲施工法，亦難認與契約之約定有所未符，是上訴人主張
                此部分係屬瑕疵，尚無所據。上訴人固又主張系爭房屋棟與棟隔間
                牆竟施用保麗龍加鐵絲網，明顯違反契約，且屬情節重大，影響安
                全等情，惟姑不論上訴人就此並未提出積極證據予以證明，因牆壁
                雖屬房屋之主要構造部分，但與構成房屋結構之樑、柱部分尚屬有
                間（建築設計施工篇第七十條參照），是上訴人執此遽謂被上訴人
                中邑公司有違兩造就結構應用ＲＣ結構系統之約定，且情節重大，
                影響安全云云，尚乏堅強依據可為其有利之認定，尚非可採。至該
                天井及牆壁部分未依結構平面圖之設計施作，係屬違建，倘遭拆除
                ，系爭房屋在無天井及牆壁之情形下，將不堪居住部分，當屬被上
                訴人中邑公司給付瑕疵之問題，且上訴人就此部分之施工，既已知
                悉，得否就此部分再事爭執，亦值斟酌。又上訴人主張係被上訴人
                中邑公司以詐欺方式致上訴人對於物之性質交易上重要者，陷於錯
                誤，而為買受之意思表示乙節，參酌上訴人自認「系爭房屋第二、
                三、四及屋頂層之結構平面圖，其天井部分係二戶共用一個天井，
                以上訴人買受薔薇Ｃ７區房屋而論，在結構平面圖觀察，天井與薔
                薇Ｃ８區房屋共有一個天井，其間並無分隔，倘依結構平面圖施作
                ，則上訴人房屋與薔薇Ｃ８區房屋勢必形成自一樓起至屋頂止，在
                共用天井部分彼此相通，無法區隔獨立使用．．．而依常理，買受
                人買受房屋除公共設計共用得互通外，自己房屋部分，若與鄰屋互
                通則居住已無獨立性，豈會予以買受．．．」等情，再稽諸上訴人
                已按期陸續繳交價款，此為上訴人所不加爭執，及上訴人亦自認有
                變更下樓梯之方向等情，顯然上訴人就系爭建物此部分之施工，當
                有所知悉，否則，上訴人豈會予以買受而按期繳款，並變更下樓梯
                之方向，是上訴人主張係受詐欺而為意思表示乙節，當與事實不符
                ，自難採信。
              另上訴人所指如附表編號三至八所示瑕疵部分，雖為被上訴人中邑
                公司所否認，惟經原審及本院現場勘驗結果，除未發現編號三所載
                滲水現象，及編號五、七所列瑕疵無法以目測觀察外，其餘現狀以
                目測結果，確有如編號四、六、八號所載之瑕疵等情，有勘驗筆錄
                可稽，且經原審囑託台灣省結構工程技師公會鑑定結果，亦已確認
                建材施工部分，確有如附件修補費用明細表所示之瑕疵，然亦載明
                如經適當修補，研判可恢復原設計功能，其所需相關之修補費用合
                計十二萬六千三百六十元，此有台灣省結構工程技師公會前開鑑定
                報告書可參，是上訴人所指此部分瑕疵，既經台灣省結構工程技師
                公會以精密之儀器及專業技術予以鑑定確認，自堪採信，被上訴人
                中邑公司空言否認，應無足取。
              綜上所述，系爭房屋固存有如附表編號一、四、五、六、七、八所
                示之瑕疵，惟因該等瑕疵之除去，尚非不能，則在系爭房屋尚未交
                屋前，上訴人遽行主張被上訴人中邑公司應負物之瑕疵擔保責任，
                依民法第三百五十九條之規定，解除本件房地買賣契約，難謂於法
                有據。又縱令被上訴人中邑公司否認該等瑕疵之存在，可認為被上
                訴人中邑公司已拒絕擔保，惟按出賣人應負物之瑕疵擔保責任時，
                如依其情形顯失公平者，買受人僅得請求減少價金（民法第三百五
                十九條但書參照），而所謂顯失公平，即指瑕疵對於買受人所生之
                損害與解除契約對於出賣人所生之損害，有失平衡而言，是則，系
                爭房屋縱使存有如附表編號一所示之瑕疵，惟因該瑕疵之存在，尚
                非不能達本件契約之目的，加以系爭房屋所存其餘上開瑕疵，所須
                相關修補費用亦僅需十二萬六千三百六十元，業如前述，是上訴人
                遽以該等瑕疵即據為解除本件買賣契約之依據，顯有失公平，自不
                待言。
              上訴人於本院審理時，固又主張系爭房屋施用不是結構材之磚塊充
                填樑柱，及房屋基地部分置放鋼筋，部分未置放鋼筋云云，然經本
                院現場勘驗結果，其中上訴人所指屋後柱子底部固有磚塊裸露，但
                當場以電鑽分別於離地三十公分、一四○公分處鑽入約十公分深，
                未見有磚塊，而證人戊○○當時亦證稱房屋樑柱均是ＲＣ施工，會
                出現磚塊應是事後修補所致；至地面層是否配置鋼筋，亦經本院會
                同兩造現場鑽探三處，其中二處（編號一、三）有鋼筋，另一處（
                編號二）雖未見鋼筋，但被上訴人稱系爭建地係坡地，各戶地面層
                均有落差，地面層編號二處鋼筋應在底層，而經本院勘驗系爭建物
                與鄰戶即同弄十三號建物，各戶之地面層確有落差等情，有本院勘
                驗筆錄可憑（見本院卷第一二六、一二七、一四○、一四一頁），
                即證人戊○○亦到庭證稱施工時確實是有鋼筋（見本院卷第一六一
                頁），因兩造於本院履勘當日均合意就地面層編號二處毋庸再鑽探
                ，因此，本院參酌系爭建物即能於經歷九二一強震之摧殘而未塌陷
                等情，因認系爭地面層應確實有配置鋼筋無訛，是上訴人此部分之
                主張，亦難憑採。
五、綜上所述，上訴人主張本件系爭房地買賣契約已經解除或撤銷等情，既非可採，
    從而上訴人本於契約解除後之回復原狀請求權，依民法第二百五十九條第一款之
    規定，或撤銷買賣契約，請求返還價金之規定，訴請被上訴人陸章銓及被上訴人
    中邑公司分別返還已受領之買賣價金各一百二十五萬元及二百零六萬九千八百元
    ，及均自訴狀繕本送達翌日起至清償日止，按年息百分之五計算之利息，即無理
    由，應予駁回。其假執行之聲請，亦失所附麗，應併予駁回。原審為上訴人敗訴
    之判決，及駁回其假執行之聲請，並無不合。上訴意旨指摘原判決不當，求予廢
    棄改判，為無理由，應予駁回。
六、本件事證已臻明確，兩造其餘攻擊防禦方法及舉證，與本件判決結果並無影響，
    爰不逐一加以論述。又上訴人於原審雖聲請再囑託中興大學土木工程學系為鑑定
    ，惟原審已逐一說明其不再為鑑定之理由，而上訴人就此並未請求本院再為送鑑
    定，而本院亦認無再為鑑定之必要，自無就此再為斟酌，附此敘明。
七、據上論結，本件上訴為無理由，依民事訴訟法第四百四十九條第一項、第七十八
    條，判決如主文。
中      華      民      國    九十二    年      十      月      八      日
~B1民事第一庭審判長法  官  林陳松
~B2                法  官  王重吉
~B3                法  官  李寶堂
右為正本係照原本作成。
如對本判決上訴，須於收受判決送達後二十日內向本院提出上訴書狀，其未表明上訴
理由者，應於提出上訴後二十日內向本院提出上訴理由書(須按他造人數附具繕本)。
上訴時應提出委任律師或具有律師資格之人之委任狀；委任有律師資格者，另應附具
律師及格證書及釋明委任人與受任人有民事訴訟法第四百六十六條之一第一項但書或
第二項（詳附註）所定關係之釋明文書影本。
~B                書記官  廖次芬
中      華      民      國    九十二    年      十      月      九      日
附註：
民事訴訟法第四百六十六條之一（第一項、第二項）
對於第二審判決上訴，上訴人應委任律師為訴訟代理人。但上訴人或其法定代理人具
有律師資格者，不在此限。
上訴人之配偶、三親等內之血親、二親等內之姻親，或上訴人為法人、中央或地方機
關時，其所屬專任人員具有律師資格並經法院認為適當者，亦得為第三審訴訟代理人
。
                                                                        Ｂ
附表：
一、四樓應為天井，但蓋為斜頂。
二、天井共同壁用保麗龍加鐵絲施工法，而非採用ＲＣ結構系統。
三、嚴重滲水。
四、落地門檻及踢腳收邊方式未照約定。
五、二樓前陽台石頭漆水痕不良。
六、二樓後浴門外梯平台附近牆面不平。
七、三樓後臥地磚不平。
八、四樓臥室屋頂滲水、落地門邊牆不平。
九、房屋坐落之山坡地為台中市政府公告為危險山坡地，不適居住地區。有無擋土牆
    崩裂或其他安全上之危險。
十、混凝土強度不足。


司法院資訊處製作；財團法人民間司法改革基金會備份。
